【裁判字號】    99,上訴,2258
【裁判日期】    990923
【裁判案由】    毒品危害防制條例
【裁判全文】
臺灣高等法院刑事判決                99年度上訴字第2258號
上  訴  人
即  被  告  乙○○
選任辯護人  曾昭牟律師
上  訴  人
即  被  告  甲○○
指定辯護人  本院公設辯護人王永炫
上列上訴人等因違反毒品危害防制條例案件，不服臺灣基隆地方
法院98年度訴字第849號、第1224號，中華民國99年4月12日第一
審判決（起訴案號：臺灣基隆地方法院檢察署98年度偵字第1487
號、第1886號，追加起訴案號：臺灣基隆地方法院檢察署98年度
偵字第3912號），提起上訴，本院判決如下：
    主  文
原判決關於乙○○共同販賣第三級毒品部分撤銷。
乙○○共同販賣第三級毒品，處有期徒刑參年肆月，扣案之第三
級毒品愷他命捌包（驗餘淨重合計貳拾點玖陸玖肆公克）（併
同無從與之完全析離之分裝袋捌只）、行動電話壹支（含000
0000000號SIM卡）及販賣第三級毒品所得新台幣壹仟伍
佰元均沒收。
其他上訴駁回。
甲○○緩刑伍年，緩刑期間付保護管束。
    事  實
一、甲○○及乙○○（綽號小呆）明知愷他命（Ketamine，俗稱
    K他命）係毒品危害防制條例列管之第三級毒品，不得販賣
    ，2人共同基於販賣第三級毒品愷他命營利之犯意聯絡，由
    乙○○以0000000000、或0000000000號行動電話門號為交易
    之聯絡工具，與購買愷他命者聯絡交易後，乙○○將已分裝
    之愷他命交給甲○○，推由甲○○出面交付愷他命予購毒者
    並收取款項，每交易1次由乙○○給付甲○○新台幣（下同
    ）200元。緣楊明璁欲購買愷他命，請軍中同袍孫祥鴻（綽
    號呆呆）代為尋找，而乙○○於98年3月24日下午8時56分許
    在基隆市○○區○○路168巷11弄36號2樓（甲○○住處，乙
    ○○租住其中1房間），以0000000000號行動電話發話與孫
    祥鴻0000000000號行動電話聯絡時，孫祥鴻將其友人楊明璁
    欲購買愷他命大包的，要送至楊明璁服役船所停泊基隆火車
    站附近郵局，及其聯絡之行動電話0000000000號等情告知乙
    ○○，乙○○應允後，即於同日下午8時9時5分許以0000000
    000號行動電話發話予楊明璁0000000000號行動電話，詢問
    交易地點，楊明璁告知為郵局旁的巷子走進來，乙○○則說
    郵局旁邊的巷子其不曉得，其要叫朋友到那邊再跟楊明璁講
    ，楊明璁並詢問價錢，乙○○則說過去再講，乙○○與楊明
    璁聯絡後即將上開交易訊息告知甲○○，乙○○並先交付9
    包愷他命予甲○○，楊明璁於同日下午9時17分以000000000
    0號行動電話撥打0000000000號行動電話，詢問已出發否，
    甲○○接聽電話表示要出門了，甲○○並與楊明璁確認交易
    地點為郵局那邊，乙○○與甲○○為達成交易，遂由乙○○
    駕駛自小客車載甲○○前往交易地點基隆火車站旁之郵局，
    甲○○在基隆火車站下車後，乙○○則在附近等待。甲○○
    在郵局旁西1B碼頭與楊明璁會面後，甲○○即以1500元之代
    價，將愷他命1小包（毛重約2.8公克、驗餘淨重2.4963公克
    ）販賣並交付予楊明璁並收訖現金，隨即為經由監聽得知上
    情埋伏之警方逮捕，除扣得楊明璁甫購得而丟棄在地之愷他
    命1小包，並查獲甲○○所有放置於背包內之愷他命8包（毛
    重合計約25.6公克、驗餘淨重合計23.9694公克）、其供本
    件販毒聯絡用之行動電話1支（含0000000000號SIM卡）及販
    毒所得1500元。甲○○被捕後，乙○○等候已久未見甲○○
    即駕車離開。甲○○為警查獲後初未供出乙○○，警方另持
    搜索票於98年3月30日下午1時31分許在基隆市○○路177號
    前查獲乙○○持有愷他命4包（毛重8.29公克、驗餘淨重合
    計7.1937公克），惟因無證據證明乙○○即係本案販賣愷他
    命之販售者，乃未將其移送檢察署偵辦。嗣甲○○於98年4
    月6日警詢及檢察官偵訊時，始供出其所販賣之愷他命之來
    源為乙○○，因而查獲乙○○。
二、案經基隆市警察局第一分局報由臺灣基隆地方法院檢察署檢
    察官指揮偵辦偵查起訴。
    理  由
壹、程序部分
一、本件僅被告乙○○、甲○○上訴，檢察官並未上訴，故本件
    審理範圍為原審判決被告乙○○有罪部分及被告甲○○部分
    ，不及於原審判決被告乙○○無罪部分（即追加起訴部分）
    ，合先敘明。
二、證據能力部分
  (一)按被告以外之人於審判外之言詞或書面陳述，除法律有規定
    者外，不得作為證據；被告以外之人於偵查中向檢察官所為
    之陳述，除顯有不可信之情況者外，得為證據；被告以外之
    人於檢察事務官、司法警察官或司法警察調查中所為之陳述
    ，與審判中不符時，其先前之陳述具有較可信之特別情況，
    且為證明犯罪事實存否所必要者，得為證據；被告以外之人
    於審判外之陳述，雖不符前4條之規定，而經當事人於審判
    程序同意作為證據，法院審酌該言詞陳述或書面陳述作成時
    之情況，認為適當者，亦得為證據。當事人、代理人或辯護
    人於法院調查證據時，知有第159條第1項不得為證據之情形
    ，而未於言詞辯論終結前聲明異議者，視為有前項之同意。
    刑事訴訟法第159條第1項、第159條之1第2項、第159條之2
    、第159條之5分別定有明文。而所謂「顯有不可信性」、「
    特別可信性」、「適當性」，係指陳述是否出於供述者之真
    意、有無違法取供情事之信用性而言，故應就偵查或調查筆
    錄製作之原因、過程及其功能等項加以綜合觀察，據以判斷
    該傳聞證據是否「非顯不可信」或「有特別可信之情況」，
    倘可據以認定其任意性暨信用性俱無疑慮者，即可例外賦予
    「證據能力」，俾其成為法院審判時之適格證據資料；換言
    之，「證據能力」所強調者，實乃其作為認定被告犯罪證據
    之資格，此與其內容究否足以證明被告犯罪之「證明力」，
    尚有層次上之差別，不容混為一談。
  (二)被告甲○○部分：
    1.證人即同案被告乙○○於警詢、偵查中之證言，檢察官、
      被告甲○○及辯護人於法院調查證據時，未於言詞辯論終
      結前聲明異議，依刑事訴訟法第159條之5規定，自應例外
      賦予其證據適格之地位，而認其具有證據能力。
    2.被告甲○○、乙○○2人持用行動電話門號之通訊監察譯
      文、通訊監察書、監聽光碟、行動電話雙向通聯紀錄、行
      政院國軍退除役官兵輔導委員會臺北榮民總醫院98年4月
      16日北總內字第0980007875號函附之（9包愷他命）鑑定
      書、憲兵司令部刑事鑑識中心98年10月29日憲直刑鑑字第
      0980001906 號鑑定書、搜索扣押筆錄、扣押物品目錄表
      、現場查獲及證物等照片21張等證據，檢察官、被告及辯
      護人於審判中均同意作為證據，且查無顯不可信之情況，
      合於刑事訴訟法第159條之4之規定，依法均得為證據。扣
      案之警方查獲證人楊明璁丟棄在地愷他命1包、被告甲○
      ○持有之愷他命8包及販毒所得1500元、被告乙○○持有
      之愷他命4包、行動電話1支（含0000000000號SIM卡）係
      員警依法搜索後查扣之物，自得為證據。
  (三)被告乙○○部分：
    1.按被告以外之人於偵查中向檢察官所為之陳述，除顯有不
      可信之情況者外，得為證據，刑事訴訟法第159條之1第2
      項定有明文。證人即同案被告甲○○於偵查中向檢察官所
      為之陳述：查證人即同案被告甲○○係由檢察官合法傳喚
      至偵查庭具結作證，而證人即同案被告甲○○未曾主張檢
      察官有何違法取供情事，顯見證人即同案被告甲○○於偵
      查之陳述係出於其自由意志，並未受到外力干擾，故其於
      偵查時所為之陳述應具有任意性及可信性，依刑事訴訟法
      第159條之1第2項規定，自有證據能力。至司法院大法官
      釋字第582號解釋所指「證人於審判中，應依法定程序，
      到場具結陳述，並接受被告之詰問，其陳述始得作為認定
      被告犯罪事實之判斷依據」，係指證人於審判中有傳喚之
      必要，經於審判時傳喚作證時，應給予被告詰問權，其審
      判時之證述始得作為認定被告犯罪事實之判斷依據，而證
      人於偵查時之證述，如已符合刑事訴訟法第159條之1第2
      項之規定，且經依法具結，其陳述自不因未經被告對質詰
      問，而不具證據能力。
    2.又證人即同案被告甲○○於警詢之陳述、於檢察官偵訊時
      未經具結，而就有關被告乙○○之陳述，查此部分之陳述
      係被告以外之人於審判外之陳述，屬傳聞證據，且被告乙
      ○○之選任辯護人於原審準備程序時表示不同意作為證據
      ，本院復查無刑事訴訟法第159條之1至第159條之5例外得
      作為證據之情形，故此部分證人即同案被告甲○○於警詢
      之陳述、於檢察官偵查時未經具結，而就有關被告乙○○
      之陳述，並無證據能力，自不得作為本案認定事實存否之
      證據。
    3.被告甲○○、乙○○2人持用行動電話門號之通訊監察譯
      文、通訊監察書、監聽光碟、行動電話雙向通聯紀錄、行
      政院國軍退除役官兵輔導委員會臺北榮民總醫院98年4月
      16日北總內字第0980007875號函附之（9包愷他命）鑑定
      書、憲兵司令部刑事鑑識中心98年10月29日憲直刑鑑字第
      0980001906 號鑑定書、搜索扣押筆錄、扣押物品目錄表
      、現場查獲及證物等照片21張等證據，檢察官、被告及辯
      護人於審判中均同意作為證據，且查無顯不可信之情況，
      合於刑事訴訟法第15 9條之4之規定，依法均得為證據。
      扣案之警方查獲證人楊明璁丟棄在地之愷他命1包、被告
      甲○○持有之愷他命8包及販毒所得1500元、被告乙○○
      持有之愷他命4包、行動電話1支（含0000000000號SIM卡
      ）係員警依法搜索後查扣之物，自得為證據。
貳、實體部分：
一、認定被告乙○○、甲○○犯罪事實之依據：
  (一)訊據被告甲○○對於上開事實迭於警詢、偵查、原審及本院
    審理時均坦承不諱，被告乙○○則於本院審理時始對上開事
    實供承不諱（見本院99年9月9日審判筆錄），並據證人楊明
    璁、孫祥鴻及被告甲○○以證人身分於原審結證屬實（見原
    審卷第191至220、224至227、413至415頁），而本件如何因
    監聽、現譯由警員現場埋伏而查獲被告甲○○及證人楊明璁
    乙情，且證人即現場查獲小隊長劉金盈、證人即負責監聽之
    偵查佐余坤明於原審結證無訛（見原審卷第279至283、314
    、420至422頁），復有警方查獲證人楊明璁丟棄在地之愷他
    命1包、被告甲○○持有之愷他命8包及販毒所得1500元（臺
    灣基隆地方法院檢察署贓證物款收據00000000號）、行動電
    話1支（含0000000000號SIM卡）扣案為證，上開扣案之愷他
    命9包經行政院國軍退除役官兵輔導委員會臺北榮民總醫院
    鑑定結果，均檢出愷他命成分，有該局98年4月16日北總內
    字第0980007875號函附之鑑定書（驗餘數量29.836公克，含
    9個塑膠袋及9張標籤重），因未將證人楊明璁丟棄在地之愷
    他命1包、被告甲○○持有之愷他命8包分開鑑定並鑑定各包
    淨重，再經原審依職權將上開愷他命9包再送請憲兵司令部
    刑事鑑識中心鑑定結果，均檢出愷他命成分（證人楊明璁丟
    棄在地之愷他命1包驗餘淨重2.4963公克、被告甲○○持有
    之愷他命8包驗餘淨重分別為3.2321公克、3.2393公克、3.2
    576公克、3.2546公克、2.9287公克、2.7216公克、2.4973
    公克、2.8382公克，8包合計驗餘淨重23.9694公克），有該
    中心98年10月29日憲直刑鑑字第0980001906號函附卷可稽，
    復有通訊監察書、被告2人持用行動電話門號之通訊監察譯
    文（詳如附件所示之通訊監察譯文）等在卷可憑。
  (二)按販賣毒品罪，不以販入之後，復行賣出為必要，只須意圖
    營利而販入或賣出，有一於此，犯罪即為成立；而所謂「意
    圖」，即犯罪之目的，原則上不以發生特定結果為必要，即
    衹須有營利之意圖為已足，不以買賤賣貴而從中取利為必要
    。一般民眾普遍認知毒品之非法交易，政府一向查禁森嚴，
    且重罰不寬貸，衡諸常情，倘非有利可圖絕無平白甘冒被重
    罰高度風險之理，從而，舉凡其有償交易，除足反證其確另
    基於某種非圖利本意之關係外，通常尚難因無法查悉其買進
    、賣出之差價，而諉無營利之意思，或阻卻販賣犯行之追訴
    ；且販賣毒品之行為，無一定之公定價格，每次買賣之價格
    亦各有差異，隨供需雙方之資力或關係之深淺或需求之數量
    、貨源之充裕與否、販賣者對於資金之需求殷切與否，以及
    政府查緝之態度，進而為各種之風險評估，而有各種不同之
    標準，並非一成不變，販賣者從各種「價差」或係「量差」
    謀取利潤方式，或有差異，然其所圖利益之非法販賣行為目
    的，則屬相同，並無二致。本件被告甲○○每出面交易愷他
    命1次，即可自被告乙○○領得200元之代價，而依一般經驗
    法則，被告乙○○已知販賣毒品為法所不許，且法定刑度甚
    重，其苟非意在營利，何以支付被告甲○○販賣毒品之報酬
    ？顯見被告乙○○、甲○○均有從中賺取價差牟取利益之營
    利意圖，應堪認定。
  (三)綜上所述，被告乙○○、甲○○於本院審理時出於任意性之
    自白核與上開事證相符，足認為真實。本件事證明確，被告
    乙○○、甲○○共同販賣第三級毒品愷他命之犯行，洵堪認
    定，應依法論科。
二、新舊法比較：
    被告乙○○、甲○○行為後，毒品危害防制條例業於98年5
    月20日修正公布部分條文，並自公布後6個月施行（參98年6
    月8日法務部法檢字第0980802279號函依同條例第36條規定
    ，修正條文自公布後6個月施行）。此次修正，包含該條例
    第4條第3項及第17條第2項之規定，核與本案有關，是本案
    有就上開修正前、後條文為新舊法之比較，以定論罪科刑所
    應適用法律之必要。按最高法院95年5月23日刑事庭第8次會
    議決議，關於法律變更之比較適用原則，於比較時應就罪刑
    有關之共犯、未遂犯、想像競合犯、牽連犯、連續犯、結合
    犯，以及累犯加重、自首減輕暨其他法定加減原因（如身分
    加減）與加減比例等一切情形，本於統一性及整體性原則，
    綜其全部罪刑之結果而為比較。本件被告2人行為後毒品危
    害防制條例修正與本案有關者為：
  (一)毒品危害防制條例第4條第3項之販賣第三級毒品罪法定本刑
    之規定，修正前毒品危害防制條例第4條第3項係規定「製造
    、運輸、販賣第二級毒品者，處五年以上有期徒刑，得併科
    新臺幣五百萬元以下罰金。」，修正為「製造、運輸、販賣
    第二級毒品者，處五年以上有期徒刑，得併科新臺幣七百萬
    元以下罰金。」，經比較修正前、後之規定，販賣第三級毒
    品罪之法定本刑，就罰金刑部分由修正前之得併科新臺幣50
    0萬元以下罰金，提高為得併科新臺幣700萬元以下罰金，自
    以修正前毒品危害防制條例第4條第3項之規定有利於被告。
  (二)毒品危害防制條例第17條有關減輕其刑之規定，修正前毒品
    危害防制條例第17條規定：「犯第四條第一項至第四項、第
    五條第一項至第四項前段、第六條第一項至第四項、第七條
    第一項至第四項、第八條第一項至第四項、第十條或第十一
    條第一項、第二項之罪，供出毒品來源，因而破獲者，得減
    輕其刑。」，修正為「犯第四條至第八條、第十條或第十一
    條之罪，供出毒品來源，因而查獲其他正犯或共犯者，減輕
    或免除其刑（第1項）。犯第四條至第八條之罪於偵查及審
    判中均自白者，減輕其刑（第2項）」，比較修正前、後之
    規定，依修正前之規定，被告僅於供出毒品來源，並因而破
    獲者，始可減輕其刑，然依修正後第17條第2項之規定，被
    告如於偵查及審判中均自白者，即可減輕其刑，自以修正後
    毒品危害防制條第17條之規定有利於被告甲○○。
  (三)綜合上述各條文修正前、後之比較，就販賣第三級毒品罪法
    定本刑之罰金刑部分，由修正前之得併科新臺幣5百萬元以
    下罰金，修正提高為得併科新臺幣7百萬元以下罰金，惟就
    減輕其刑之規定，依修正後第17條第2項之規定，被告如於
    偵查及審判中均自白，即可減輕其刑，然依修正前第17條之
    規定，被告雖於偵查及審判後均白自犯行，仍不得減輕其刑
    ，是經比較修正前、後之規定，雖就販賣第三級毒品罪之法
    定本刑身罰金刑部分，修正後之規定較不利於被告，惟就不
    得減輕其刑之不利程度顯應逾越罰金刑之提高，是修正前之
    規定整體而論較不利於被告甲○○，揆諸前揭最高法院決議
    所揭示之罪刑綜合比較原則，依刑法第2條第1項但書之規定
    ，自應整體適用裁判時即修正後毒品危害防制條例處斷。另
    被告乙○○部分，參照上開說明，因無上開減輕其刑之情事
    ，經綜合比較結果，被告乙○○部分應認適用修正前之毒品
    危害防制條例之規定，始屬適法。
三、按愷他命係屬毒品危害防制條例第2條第2項第3款所規範之
    第三級毒品。核被告甲○○所為，係犯修正後毒品危害防制
    條例第4條第3項之販賣第三級毒品罪；被告甲○○持有第三
    級毒品之低度行為，應為販賣之高度行為所吸收，不另論罪
    。核被告乙○○所為，係犯修正前毒品危害防制條例第4條
    第3項之販賣第三級毒品罪；被告乙○○持有第三級毒品之
    低度行為，應為販賣之高度行為所吸收，不另論罪。再按販
    賣毒品，不以販入後復行賣出為構成要件，僅須以營利為目
    的將毒品販入或賣出，有一及此，其犯罪即屬完成（參照最
    高法院25年非字第123號判例、68年臺上字第606號判例、80
    年臺上字第4992號判決）；本件乙○○、甲○○以營利之目
    的將愷他命賣出，已交付愷他命予購毒者，並已收取價金，
    其等販賣第三級毒品之犯行已既遂。被告甲○○、乙○○就
    販賣第三級毒品罪間，有犯意之聯絡及行為之分擔，均為共
    同正犯。被告甲○○為警於98年3月24日查獲後，其最初警
    詢毒品來源是講小濤，後於同年4月6日警詢才供出其毒品來
    源是小呆即乙○○，乙○○這個部分才有明確的證據，乙○
    ○是因為甲○○供出更有具體證據而查獲乙節，業據證人劉
    金盈於原審99年3月29日審理結證無訛，因之被告甲○○為
    警查獲後，供出毒品來源乃為乙○○所提供，因而查獲同案
    被告乙○○上開販賣愷他命之犯行應堪認定，是被告甲○○
    上開販賣第三級毒品之犯行，應依修正後毒品危害防制條例
    第17條第1項規定減輕其刑。被告甲○○於偵查及審判中對
    本件犯行均自白承認，自應適用修正後毒品危害防制條例第
    17條第2項規定減輕其刑，並遞減之。又被告乙○○於偵查
    及原審時並未對本件犯行自白承認，與修正後毒品危害防制
    條例第17條第2項規定不符，自不得減輕其刑，併此敘明。
四、本院之判斷：
  (一)被告乙○○部分
    原審就被告乙○○部分具以論罪科刑，固非無見，惟查：
    1.被告乙○○所犯修正前毒品危害防制條例第4條第3項之販
      賣第三級毒品罪之法定刑為「5年以上有期徒刑，得併科
      新台幣5百萬元以下罰金」，然本院考量被告本身無前科
      ，有本院被告前案紀錄表在卷可稽，且於本院審理時始坦
      承全部犯行，又扣案之毒品數量非鉅，販賣所得僅1500元
      之犯案情節，依本件被告乙○○實際犯罪之情狀而言，非
      無顯可憫恕之處，認如量處法定最低度刑，猶嫌過重，顯
      屬情輕法重，有傷一般國民對於法律之情感，原審因被告
      乙○○犯後態度不佳，量處被告有期徒刑5年4月，猶嫌過
      重，爰撤銷原判決，就被告所犯共同販賣第三級毒品罪，
      依刑法第59條之規定酌減其刑。
    2.爰審酌被告乙○○之品行，無前科紀錄、犯罪之動機、目
      的、手段、販賣毒品行為嚴重破壞社會治安，戕害他人身
      體健康，販賣毒品所得非鉅，惟本件販售毒品後隨即為警
      查獲，尚未造成實害，其於本院審理時坦承犯行之犯後態
      度等一切情狀，量處乙○○共同販賣第三級毒品，處有期
      徒刑3年4月。
    3.沒收部分：
    (1)按毒品危害防制條例第19條第1項規定，犯販賣毒品罪者
      ，其犯罪所得之財物均沒收之，係採義務沒收主義。故販
      賣毒品所得之對價，不問其中成本若干，利潤多少，應全
      部諭知沒收。本件被告乙○○與甲○○販賣第三級毒品所
      得之1500元已收訖，並經警查扣在案，此據被告甲○○於
      原審坦承無誤，應依毒品危害防制條例第19條第1項規定
      諭知沒收。
    (2)扣案之行動電話1支（含0000000000號SIM卡）係被告乙○
      ○出資購買由被告乙○○、甲○○使用，且該支行動電話
      係供本件聯絡販賣毒品所用乙節，並據被告甲○○於原審
      時供明在卷，應依毒品危害防制條例第19條第1項前段規
      定諭知沒收。又被告乙○○所有之行動電話1支（0000000
      000號）業已丟棄而滅失，業據被告乙○○於原審時供明
      在卷，不予宣告沒收，另被告乙○○所有之另支行動電話
      （0000000000號），核與本件販賣毒品無關，亦不予宣告
      沒收。
    (3)又按毒品危害防制條例第2條第2項規定，毒品依其成癮性
      、濫用性及對社會危害性分為四級，並就製造、運輸、販
      賣、意圖販賣而持有、以非法方法使人施用、引誘他人施
      用及轉讓等不同品項毒品之行為，分別定其處罰。至施用
      或持有第三、四級毒品，因其可罰性較低，故予除罪化，
      僅就施用及持有第一、二級毒品科以刑罰。惟鑑於第三、
      四級毒品均係管制藥品，特於同條例第11條之1明定無正
      當理由，不得擅自持有；第18條第1項後段復規定查獲之
      第三、四級毒品，無正當理由而擅自持有者，沒入銷燬之
      。從而，依毒品危害防制條例第18條第1項後段應沒入銷
      燬之毒品，專指查獲之施用、持有第三、四級毒品而言；
      倘係查獲之製造、運輸、販賣、意圖販賣而持有、以非法
      方法使人施用、引誘他人施用或轉讓之第三、四級毒品，
      既屬同條例相關法條明文規定處罰之犯罪行為，即非該條
      項應沒入銷燬之範圍。又同條例第19條第1項所定「供犯
      罪所用或因犯罪所得之物」，係指犯第4條至第9條、第12
      條、第13條或第14條第1項、第2項之罪所用或所得之物，
      不包括毒品本身在內，自不得為第三、四級毒品之沒收依
      據。同條例對於查獲之製造、運輸、販賣、意圖販賣而持
      有、以非法方法使人施用、引誘他人施用及轉讓第三、四
      級毒品之沒收，並無特別規定，如其行為已構成犯罪，則
      該毒品即屬不受法律保護之違禁物，應回歸刑法之適用，
      依刑法第38條第1項第1款之規定沒收之（最高法院95年度
      台上字第11號判決意旨參照）。依上開說明，本件在基隆
      火車站郵局旁西1B碼頭，所扣案之第三級毒品愷他命8 包
      經送鑑定後，均含有第三級毒品愷他命之成分，此有憲兵
      司令部刑事鑑識中心鑑定書可考，是該扣案之愷他命8 包
      （驗餘淨重合計23.9694公克）及包裝袋8個（上有毒品殘
      渣無法析離秤重），核屬違禁物，不問屬於犯罪行為人與
      否，應依刑法第38條第1項第1款之規定沒收之（至鑑驗所
      耗損之第三級毒品愷他命，既已滅失，爰不另為沒收之諭
      知）。另楊明璁已購得之愷他命1包（驗餘淨重2.4963 公
      克），應在楊明璁案件處理，又被告乙○○於98年3月30
      日所查扣之愷他命4包（驗餘淨重合計7.1937公克），其
      於警詢時供稱係在查扣前3、4天前至新莊市洪金寶大樓內
      向綽號「阿誠」之男子所購得，係供其吸食用，核與本件
      販賣毒品無關，不予宣告沒收。
  (二)被告甲○○部分：
    1.原審以被告甲○○犯罪事證明確，適用修正後毒品危害防
      制條例第4條第3項、第17條第1、2項、毒品危害防制條例
      第19條第1項，刑法第2條第1項、第11條、第28條、第38
      條第1項第1款等規定，並審酌被告之品行，犯罪之動機、
      目的、手段、販賣毒品行為嚴重破壞社會治安，戕害他人
      身體健康，販賣毒品所得非鉅，惟本件販售毒品後隨即為
      警查獲，尚未造成實害，被告甲○○犯罪後即自白犯行，
      態度良好等一切情狀，量處甲○○共同販賣第三級毒品，
      處有期徒刑1年4月。至於沒收部分：(1)按毒品危害防制條
      例第19條第1項規定，犯販賣毒品罪者，其犯罪所得之財
      物均沒收之，係採義務沒收主義，故販賣毒品所得之對價
      ，不問其中成本若干，利潤多少，應全部諭知沒收；本件
      被告甲○○、乙○○販賣第三級毒品所得之1500元已收訖
      ，並經警查扣在案，此據被告甲○○於原審坦承無誤，應
      依毒品危害防制條例第19條第1項規定諭知沒收。(2)扣案
      之行動電話1支（含0000000000號SIM卡）係被告乙○○出
      資購買由被告乙○○、甲○○使用，且該支行動電話係供
      本件聯絡販賣毒品所用乙節，並據被告甲○○於原審時供
      明在卷，應依毒品危害防制條例第19條第1項前段規定諭
      知沒收。又被告乙○○所有之行動電話1支（00000 00000
      號）業已丟棄而滅失，業據被告乙○○於原審時供明在卷
      ，不予宣告沒收，另被告乙○○所有之另支行動電話（00
      00000000號），核與本件販賣毒品無關，亦不予宣告沒收
      。(3)如前理由欄肆、一、(三)、3.項所述，本件在基隆火車
      站郵局旁西1B碼頭，所扣案之第三級毒品愷他命8包經送
      鑑定後，均含有第三級毒品愷他命之成分，此有憲兵司令
      部刑事鑑識中心鑑定書可考，是該扣案之愷他命8包（驗
      餘淨重合計23.9694公克）及包裝袋8個（上有毒品殘渣無
      法析離秤重），核屬違禁物，不問屬於犯罪行為人與否，
      應依刑法第38條第1項第1款之規定沒收之（至鑑驗所耗損
      之第三級毒品愷他命，既已滅失，爰不另為沒收之諭知）
      ，另楊明璁已購得之愷他命1包（驗餘淨重2.4963公克）
      ，應在楊明璁案件處理，又被告乙○○於98年3月30日所
      查扣之愷他命4包（驗餘淨重合計7.1937公克），其於警
      詢時供稱係在查扣前3、4天前至新莊市洪金寶大樓內向綽
      號「阿誠」之男子所購得，係供其自己施用，核與本件販
      賣毒品無關，不予宣告沒收。經核原審判決認事用法均無
      違誤，量刑亦屬妥適，被告甲○○上訴指原審量刑太重等
      語，惟原審判決已審酌關於刑法第57條科刑之一切情狀，
      係在適法範圍內行使其量刑之裁量權，被告甲○○上訴，
      並無理由，應予駁回。
    2.末查被告甲○○前未曾故意犯罪受有期徒刑以上刑之宣告
      ，有本院被告前案紀錄表1件附卷可憑，其於本件犯行後
      即坦承犯行，並供出毒品來源為乙○○，已如前述，其經
      此科刑教訓，日後當知所警惕，信無再犯之虞，本院斟酌
      被告甲○○年僅23歲，家中尚有妻子徐于涵（78年9月2日
      生）及未滿2歲之幼子張惟鈞（97年11月17日生）賴其扶
      養，有法務部戶役政連結作業系統表在卷可憑（見98年度
      偵字1487號卷第78頁），認其所受上開刑之宣告，以暫不
      執行為適當，併諭知緩刑5年，暨依刑法第93條第1項規定
      ，於緩刑期間付保護管束，以勵自新。
據上論斷，應依刑事訴訟法第369條第1項前段、第368條、第364
條、第299條第1項前段，修正前毒品危害防制條例第4條第3項、
毒品危害防制條例第19條第1項，刑法第2條第1項、第11條、第2
8條、第59條、第38條第1項第1款、74條第1項第1款、第93條第1
項，判決如主文。
本案經檢察官林秀濤到庭執行職務。
中    華    民    國    99    年     9    月    23    日
                  刑事第十七庭審判長法  官  王炳梁
                                    法  官  陳憲裕
                                    法  官  黃雅芬
以上正本證明與原本無異。
如不服本判決，應於收受送達後10日內向本院提出上訴書狀，其
未敘述上訴之理由者並得於提起上訴後10日內向本院補提理由書
（均須按他造當事人之人數附繕本）「切勿逕送上級法院」。
                                    書記官  鄭雅云
中    華    民    國    99    年    9     月    24    日
附錄：本案論罪科刑法條全文
修正前毒品危害防制條例第4條第3項：
製造、運輸、販賣第三級毒品者，處5年以上有期徒刑，得併科
新臺幣5百萬元以下罰金。
修正後毒品危害防制條例第4條第3項：
製造、運輸、販賣第三級毒品者，處5年以上有期徒刑，得併科
新臺幣7百萬元以下罰金。
附件：98年3月24日實施0000000000、0000000000通訊監察現譯
      譯文表
┌──┬─────┬─────┬──────┬──────────────────────┬───────┐
│編號│監聽電話A │對方電話B │  通話時間  │              內         容                 │   備   註    │
├──┼─────┼─────┼──────┼──────────────────────┼───────┤
│ 1  │0000000000│0000000000│98.3.24     │B（呆呆即孫祥鴻）：兄弟你在忙嗎？           │98年偵字1886號│
│    │（乙○○）│（呆呆即孫│20:56:34    │A（乙○○）：我剛睡醒怎樣？                 │卷頁13        │
│    │發話      │祥鴻）    │            │B：那個上次跟我喝酒的那個朋友，他說要找你   │              │
│    │          │          │            │A：可以啊                                   │              │
│    │          │          │            │B：他說看有沒有辦法到他們船那旁邊？         │              │
│    │          │          │            │A：他們船那邊？                             │              │
│    │          │          │            │B：他們船在火車站旁不是有郵局嗎？           │              │
│    │          │          │            │A：郵局，我找找看就知道了                   │              │
│    │          │          │            │B：還是我把他的電話給你0000000000，他要大包 │              │
│    │          │          │            │   的，他叫阿聰                             │              │
│    │          │          │            │A：OK                                       │              │
│    │          │          │            │                                            │              │
├──┼─────┼─────┼──────┼──────────────────────┼───────┤
│ 2  │0000000000│0000000000│98.3.24     │A（乙○○）：阿聰嗎，我是呆呆他朋友（小呆發 │98年偵字1886號│
│    │（乙○○）│（楊明聰）│21:05:37    │             言）                           │卷頁13        │
│    │ 發話     │          │            │B（楊明聰）：你在哪裡？                     │              │
│    │          │          │            │A：我現在叫人家過好不好？                   │              │
│    │          │          │            │B：知道在哪裡嗎？                           │              │
│    │          │          │            │A：到郵局那邊嗎對不對？                     │              │
│    │          │          │            │B：知道在哪裡嗎？                           │              │
│    │          │          │            │A：到郵局那邊嗎對不對                       │              │
│    │          │          │            │B：郵局旁邊的巷子走進去                     │              │
│    │          │          │            │A：郵局旁邊的巷子，我不曉得，我叫我朋友到那 │              │
│    │          │          │            │   邊再跟你講好不好                         │              │
│    │          │          │            │B：多少...（價錢）                          │              │
│    │          │          │            │A：過去在講好不好                           │              │
├──┼─────┼─────┼──────┼──────────────────────┼───────┤
│ 3  │0000000000│0000000000│98.3.24     │B（楊明聰）：我呆呆的朋友阿聰，來了嗎？     │98年偵字1886號│
│    │（甲○○）│（楊明聰）│21:17:49    │A（甲○○）：我現在要出門了                 │卷頁13        │
│    │ 受話     │          │            │B：我們這邊有很多監視器，到時候你從那邊走進 │              │
│    │          │          │            │   來背對著監視器：：：                     │              │
│    │          │          │            │A：就一樣郵局那邊嘛...                      │              │
│    │          │          │            │B：會很久嗎？因為九點半就要走了..           │              │
│    │          │          │            │A：好，我現在馬上過去，到了再打給你...      │              │
├──┼─────┼─────┼──────┼──────────────────────┼───────┤
│ 4  │0000000000│0000000000│98.3.24     │A（甲○○）：喂!我現在在火車站那邊!         │98年偵字1886號│
│    │（甲○○）│（楊明聰）│21:34:12    │B（楊明聰）：旁邊不是有郵局嗎？             │卷頁13        │
│    │發話      │          │            │A：我現在在萊爾富旁邊                       │              │
│    │          │          │            │B：過去那邊有郵局，郵局旁邊的巷子近來       │              │
│    │          │          │            │A：喔                                       │              │
└──┴─────┴─────┴──────┴──────────────────────┴───────┘

司法院資訊處製作；財團法人民間司法改革基金會備份。
